【裁判字號】    92,訴,1994
【裁判日期】    921230
【裁判案由】    強盜等
【裁判全文】
臺灣板橋地方法院刑事判決                        九十二年度訴字第一九九四號
    公  訴  人  臺灣板橋地方法院檢察署檢察官
    被      告  寅○○
                甲○○
    右  二  人
    指定辯護人  本院公設辯護人  庚○○
右列被告因強盜等案件，經檢察官提起公訴（九十二年偵字第九五七一、一三一三一
、一四二七八號），本院判決如左：
    主  文
寅○○共同連續意圖為自己不法之所有，攜帶兇器，以強暴、脅迫至使不能抗拒，而
取他人之物，處有期徒刑捌年。扣案之西瓜刀壹把、小武士刀壹把、口罩貳個、棉質
手套貳雙、半罩式安全帽貳頂均沒收。
甲○○共同連續意圖為自己不法之所有，攜帶兇器，以強暴、脅迫至使不能抗拒，而
取他人之物，處有期徒刑柒年陸月。扣案之西瓜刀壹把、小武士刀壹把、口罩貳個、
棉質手套貳雙、半罩式安全帽貳頂均沒收。
    事  實
一、寅○○有傷害、麻藥、違反毒品危害防制條例等多項前科，其中因連續施用第二
    級毒品、竊盜案件，經臺灣基隆地方法院分別以八十九年度瑞簡字第三八號、八
    十九年度易字第二○五號各判處有期徒刑六月、十月，並定應執行刑為有期徒刑
    一年三月確定；嗣又因連續施用第二級毒品案件，經臺灣基隆地方法院以九十年
    度易字第一七九號判決判處有期徒刑八月，經接續執行後，甫於九十二年二月十
    八日假釋出監（指揮書執畢日期為九十二年七月二十三日）。詎其於保護管束中
    猶不知悔改（不構成累犯），與甲○○共同意圖為自己不法之所有，基於攜帶兇
    器強盜之犯意聯絡，自九十二年三月二十九日晚間某時起，先由寅○○在臺北縣
    鶯歌鎮○○街一之二號，持自備之鑰匙起動丑○○所有車牌號碼為ＭＥＱ─五三
    八號之重型機車後，搭載甲○○連續於附表所示之犯罪時、地，以由寅○○持小
    武士刀（非屬槍砲彈藥刀械管制條例管制之刀械），甲○○持西瓜刀，並均頭戴
    深色半罩式安全帽、口罩之方式闖入二十四小時營業之便利商店，以前開刀械相
    向，喝令被害人交出財物，至使被害人心生畏懼不能抗拒，而分別強盜如附表所
    示之現金、儲值卡、電話卡等財物，並於每次強盜後均將前開機車駛回原處停放
    。嗣於九十二年五月六日凌晨五時三十分許，在臺北縣鶯歌鎮○○路與福安街口
    ，為警當場查獲，並扣得寅○○所有用以犯罪之西瓜刀一把、小武士刀一把、口
    罩二個、棉質手套二雙、半罩式安全帽二頂；再循線至臺北縣鶯歌鎮○○○路六
    五巷九之二號一樓一○一室甲○○租賃處起出各被害人所交付之贓物遠傳電信股
    份有限公司易付卡十四張、中華電信股份有限公司（下稱中華電信公司）電話卡
    六十三張、台灣大哥大電信股份有限公司（下稱台灣大哥大公司）易付卡三十一
    張、和信電信股份有限公司易付卡十五張、泛亞電信股份有限公司補充卡十三張
    、中華電信公司國際卡六張、台灣固網國際卡三張、ＩＶＩＤＥＯ儲值包四包、
    中華電信公司易付卡三張、中華電信公司儲值卡二十五張、台灣大哥大簡訊卡二
    張、遠傳公司易付卡一盒、七星牌香菸五十包等物。
二、案經臺北縣政府警察局三峽分局、汐止分局報請及由桃園縣政府警察局桃園分局
    報請臺灣桃園地方法院檢察署呈請臺灣高等法院檢察署移轉臺灣板橋地方法院檢
    察署檢察官偵查起訴。
    理  由
一、右揭犯罪事實，業據被告寅○○、甲○○於警訊、偵查及本院審理中均坦承不諱
    ，核與被害人戊○○、己○○、壬○○、辛○○、卯○於警詢及被害人子○○、
    丙○○、癸○○、乙○○於警詢及偵查中所指訴之情節大致相符，並有贓物認領
    單六紙、錄影帶二卷及翻拍照片十七幀、現場照片三幀、起贓照片十二幀附卷可
    稽，復有西瓜刀一把、小武士刀一把、口罩二個、棉質手套二雙、半罩式安全帽
    二頂及贓物遠傳電信股份有限公司易付卡十四張、中華電信公司電話卡六十三張
    、台灣大哥大公司易付卡三十一張、和信電信股份有限公司易付卡十五張、泛亞
    電信股份有限公司補充卡十三張、中華電信公司國際卡六張、台灣固網國際卡三
    張、ＩＶＩＤＥＯ儲值包四包、中華電信公司易付卡三張、中華電信公司儲值卡
    二十五張、台灣大哥大簡訊卡二張、遠傳公司易付卡一盒、七星牌香菸五十包等
    物扣案可資佐證，本件事證明確，被告犯行洵堪認定。
二、按扣案之小武士刀、西瓜刀之主要構成部分為金屬材質，並為鋒銳器具，倘持以
    揮砍，顯足以傷害人之身體，在客觀上對於人之身體具有高度危險性，屬刑法第
    三百三十條第一項、第三百二十一條第一項第三款所定之兇器，至為明確。復按
    被告二人分持客觀上足以威脅他人生命、身體安全之小武士刀、西瓜刀，喝令看
    顧店面之被害人子○○、丙○○、戊○○、己○○、壬○○、辛○○、卯○、癸○○、乙○○等人交出財物，或由被告二人自行自收銀機內取走金錢及由櫃臺上
    取走其他財物，已足以壓抑被害人之抗拒，使其喪失意思自由，不論被害人實際
    上有無抗拒行為，仍於強盜罪之成立不生影響（最高法院三十年上字第三○二三
    號判例意旨參照），故核被告二人所為，係犯刑法第三百三十條第一項之攜帶兇
    器強盜罪。被告二人有犯意聯絡及行為分擔，皆為共同正犯。又被告二人先後九
    次攜帶兇器強盜之犯行，時間緊接，方法相同，所犯係構成要件相同之罪，顯係
    基於概括犯意反覆為之，為連續犯，應依刑法第五十六條之規定以一罪論，並加
    重其刑。本院爰審酌被告寅○○前有多次前科、素行不佳、於假釋期間仍不知悔
    改，被告甲○○僅有賭博前科、素行尚可，有臺灣高等法院被告全國前案紀錄表
    、臺灣板橋地方法院檢察署刑案資料查註紀錄表各乙份在卷可按，被告二人皆正
    值青壯之年，本可奮發向上，詎其二人竟捨此不由，反共同連續持刀強盜他人財
    物，漠視他人尊嚴及權益，危害社會治安甚鉅，被告寅○○且為本件犯行之主謀
    提議者，其為避免被害人丙○○追趕，竟曾持刀揮向丙○○，致丙○○受有前胸
    擦傷及左掌撕裂傷併左側指神經斷裂之傷害（傷害部分業據撤回告訴），惡性匪
    淺，暨渠等強盜所得財物之價值、被害人所受損失，及犯罪後坦承犯行，態度良
    好等一切情狀，分別量處如主文所示之刑，以示懲儆。扣案之西瓜刀一把、小武
    士刀一把、口罩二個、棉質手套二雙、半罩式安全帽二頂係被告寅○○所有供犯
    本件連續強盜犯行所用之物，業據其供承在卷，爰依刑法第三十八條第一項第二
    款規定宣告沒收。
三、公訴意旨另以被告二人基於意圖自己不法所有之犯意聯絡，自九十二年三月二十
    九日晚間某時起，連續於如附表所示之強盜時間前，在臺北縣鶯歌鎮○○街一之
    二號，由被告甲○○以徒手開啟而被告寅○○在旁把風之方式，共同竊取丑○○
    所有前開車牌號碼為ＭＥＱ─五三八號之重型機車九次，因認被告二人涉有刑法
    第三百二十條第一項之共同連續竊盜罪嫌。惟按犯罪事實應依證據認定之，無證
    據不得推定其犯罪事實，刑事訴訟法第一百五十四條第二項定有明文；又認定不
    利於被告之事實，須依積極證據，苟積極證據不足為不利於被告事實之認定時，
    即應為有利於被告之認定，更不必有何有利之證據，最高法院三十年度上字第八
    一六號判例可資參照。復按刑法上之竊盜罪以意圖為自己或第三人不法之所有為
    要件，即行為人須有不法領得之意思，始足當之，如以供一時使用之意思，而侵
    害他人之物的支配，如使用竊盜，行為人並無不法所有之意圖，尚不構成竊盜罪
    責 (最高法院七十一年度台上字第七○三一號、七十五年度台上字第八號判決意
    旨參照)。本件公訴人認被告二人涉有上開罪嫌，無非係以被告二人之自白、被
    害人丑○○之指述、贓物認領保管單乙紙及上開機車照片二幀為據。經查被告二
    人固坦承渠等均係於如附表所示強盜時間前起動該機車，並共同騎乘至案發地點
    強盜之事實，然被告甲○○業已於偵查中陳稱：「搶完後又將車子放回原位」等
    語（參見臺灣板橋地方法院檢察署九十二年度偵字第九五七一號偵查卷第一百五
    十頁背面），被告寅○○於本院審理中亦供稱：「我們只有偷這部機車，九次都
    是用這部機車去搶奪，搶完後，我有將機車停回原位」等語（參見本院九十二年
    九月二十四日準備程序筆錄），參以被害人丑○○所陳：「我所有之重機車ＭＥ
    Ｑ─五三八號於九十二年五月五日二十三時許停放於我家樓下（臺北縣鶯歌鎮○○街一之二號前），我機車均未借與他人使用：：我不知道我所有之重機車ＭＥ
    Ｑ─五三八號已被人竊取，且利用該重機車犯超商強盜案，係因警方通知我時，
    我才知道有此事發生，不然我還不知道我之重機車失竊」等語觀之（參見上開偵
    查卷第二十九頁背面），被告二人既以該部機車作為強盜犯行之交通工具達九次
    之多，被害人丑○○竟均不知其停放於樓下之機車遭竊，顯見被告二人所述於強
    盜後均將該部機車放回原位等情，應屬實在。按被告二人既係單純以該部機車作
    為實施強盜犯行之交通工具，而於各次強盜行為完成後即將該部機車停回原處，
    尚難認渠等就該部機車具有不法所有之意圖，此亦不因渠等使用之目的係單純代
    步之用抑或係作為犯罪之交通工具而有差異，故被告二人所為即與竊盜之構成要
    件不符，公訴意旨，容有誤會。本件既不能證明被告二人有公訴人所指連續竊盜
    部分之犯行，本應諭知無罪之判決，惟公訴人認此部分與前開經論罪科刑部分有
    牽連犯之裁判上一罪關係，爰不另為無罪之諭知，附此敘明。
據上論斷，應依刑事訴訟法第二百九十九條第一項前段，刑法第二十八條、第五十六
條、第三百三十條第一項、第三十八條第一項第二款，判決如主文。
本案經檢察官丁○○到庭執行職務。
中      華      民      國    九十二    年     十二     月     三十     日
                                臺灣板橋地方法院刑事第一庭
                審判長法  官   陳  財  旺
                                          法  官   李  幼  妃
                                          法  官   張  紹  省
右正本證明與原本無異。
如不服本判決，應於判決送達後十日內，向本院提出上訴狀。
                                          書記官   周  雅  玲
中      華      民      國    九十二    年     十二     月     三十     日
附錄本案所犯法條全文：
刑法第三百三十條第一項
犯強盜罪而有第三百二十一條第一項各款情形之一者，處七年以上有期徒刑。
附表：
┌──┬───────┬─────────┬─────────┬───┐
│編號│  犯罪時間    │     犯罪地點     │   強盜之財物     │被害人│
├──┼───────┼─────────┼─────────┼───┤
│一  │民國九十二年三│桃園縣桃園市○○路│現金二萬五千一百│子○○│
│    │月二十九日凌晨│一百號福客多便利商│  二十一元        │      │
│    │四時十四分許  │店                │國際電話卡、行動│      │
│    │              │                  │  電話易付卡及儲值│      │
│    │              │                  │ 卡等共計一百七十│      │
│    │              │                  │  七張            │      │
│    │              │                  │                  │      │
├──┼───────┼─────────┼─────────┼───┤
│二  │民國九十二年四│臺北縣汐止市○○路│現金約四、五千元│丙○○│
│    │月三日凌晨一時│一段二二二號統一便│易付卡十張（起訴│      │
│    │五十七分許    │利商店            │  書漏載）        │      │
│    │              │                  │                  │      │
├──┼───────┼─────────┼─────────┼───┤
│三  │民國九十二年四│桃園縣桃園市○○路│現金二千餘元    │戊○○│
│    │月三日凌晨五時│二號ＯＫ便利商店  │臺灣大哥大公司門│      │
│    │二十分許      │                  │  號卡、簡訊卡共計│      │
│    │              │                  │  三張（起訴書誤載│      │
│    │              │                  │  為四張）        │      │
│    │              │                  │                  │      │
├──┼───────┼─────────┼─────────┼───┤
│四  │民國九十二年四│臺北縣樹林市○○路│現金四千八百元    │己○○│
│    │月十五日三時十│一一七號７－１１便│                  │      │
│    │七分許（起訴書│利商店            │                  │      │
│    │誤載為四時五十│                  │                  │      │
│    │四分）        │                  │                  │      │
│    │              │                  │          │      │
├──┼───────┼─────────┼─────────┼───┤
│五  │民國九十二年四│臺北縣鶯歌鎮中正三│現金六千二百十六│壬○○│
│    │月十九日凌晨四│路二三二號７－１１│  元              │      │
│    │時五十四分許  │便利商店          │儲值卡二張      │      │
│    │              │                  │電話卡二張      │      │
│    │              │                  │                  │      │
├──┼───────┼─────────┼─────────┼───┤
│六  │民國九十二年四│桃園縣桃園市○○路│現金五千八百四十│辛○○│
│    │月三十日凌晨四│二七四號萊爾富便利│  元              │      │
│    │時許          │商店              │中華電信電話卡二│      │
│    │              │                  │  十四張          │      │
│    │              │                  │中華電信電話ＩＣ│      │
│    │              │                  │  卡十九張（起訴書│      │
│    │          │                  │  誤載為十六張）  │      │
│    │              │                  │                  │      │
├──┼───────┼─────────┼─────────┼───┤
│七  │民國九十二年五│桃園縣龜山鄉○○路│現金一萬四千餘元│卯○  │
│    │月四日凌晨二時│二百號萊爾富便利商│儲值卡、國際卡、│      │
│    │許            │店                │  漫遊卡價值共計約│      │
│    │              │                  │  四萬四千餘元    │      │
│    │              │                  │                  │      │
├──┼───────┼─────────┼─────────┼───┤
│八  │民國九十二年五│臺北縣鶯歌鎮○○路│現金六千元      │癸○○│
│    │月五日凌晨五時│二段七號７－１１便│儲值卡三十二張  │      │
│    │十分許        │利商店            │電話卡四張      │      │
│    │              │                  │電話ＩＣ卡五張  │      │
│    │              │                  │              │      │
├──┼───────┼─────────┼─────────┼───┤
│九  │民國九十二年五│臺北縣鶯歌鎮○○路│現金八百元      │乙○○│
│    │月六日凌晨五時│二三五號７－１１便│七星香菸五條    │      │
│    │十分許        │利商店（起訴書誤載│易付卡四張      │      │
│    │              │為二三三號）      │                  │      │
│    │              │                  │                  │      │
└──┴───────┴─────────┴─────────┴───┘


司法院資訊處製作；財團法人民間司法改革基金會備份。
